臺灣臺南地方法院刑事判決
111年度交簡上字第58號
上  訴  人  臺灣臺南地方檢察署檢察官
被      告  李瑞霖


上列上訴人因過失傷害案件，不服本院民國110年12月15日110年
度交簡字第2919號第一審簡易判決（聲請案號：110年度偵字第1
7778號），提起上訴，本院管轄之第二審合議庭判決如下：
    主  文
原判決撤銷。
李瑞霖汽車駕駛人，無駕駛執照、酒醉駕車，因過失傷害人，處
有期徒刑肆月，如易科罰金，以新臺幣壹仟元折算壹日。
    事  實
一、李瑞霖於民國110年4月20日18時30分許，在其位於臺南市○○
    區○○路000號8樓之8飲酒後，明知無駕駛執照或飲用酒類後
    吐氣所含酒精濃度達每公升0.15毫克以上者，均不得駕駛汽
    車，竟仍於110年4月21日5時30分許，在駕駛執照遭吊銷之
    情況下，酒後駕駛車牌號碼000-0000號自用小客貨車行駛於
    公共道路上。李瑞霖於110年4月21日6時30分許，駕駛甲車
    ，由西往東方向，沿臺南市○區○○路○○○○道路○○○路設○○○○○
    號誌之交叉路口前時，本應注意遵守燈光號誌之指示，且依
    當時天候晴、日間自然光線、柏油路面、乾燥、無障礙物、
    視距良好，並無不能注意之情事，竟疏未注意及此，貿然闖
    越紅燈駛入該交岔路口；適陳世均駕駛車牌號碼000-000號
    重型機車，由北往南方向，沿臺南市東區莊敬路行駛至該路
    口，二車發生撞擊，致陳世均受有右脛骨平台骨折之傷害。
    嗣經李瑞霖向到場處理之員警自承為肇事者，並願接受裁判
    ，復經員警於同日6時38分許，對李瑞霖實施吐氣酒精濃度
    檢測，結果為每公升0.16毫克（李瑞霖所涉公共危險罪部分
    ，業經業經檢察官為不起訴處分確定），始為警查悉上情。
二、案經陳世均訴由臺南市政府警察局第一分局報告臺灣臺南地
    方檢察署檢察官偵查聲請簡易判決處刑。
    理  由
貳、實體方面：
一、上開犯罪事實，業據被告李瑞霖坦承不諱，核與告訴人陳世
    均於警詢之指述相符，復有臺南市立醫院診斷證明書、道路
    交通事故調查報告表㈠、㈡現場圖、道路交通事故當事人酒精
    測定紀錄表、證號查詢汽車駕駛人、車號查詢汽車車籍各1
    份、舉發違反道路交通管理事件通知單2份、刑案現場照片2
    張、道路交通事故照片26張等在卷可稽，足認被告之自白與
    事實相符，應可採信。按駕駛人駕駛汽車行駛至交岔路口，
    其行進、轉彎應遵守燈光號誌之指示；紅燈表示禁止通行，
    不得超越停止線或進入路口，道路交通安全規則第90條第1
    項前段、第102條第1項第1款前段及道路交通標誌標線號誌
    設置規則第206條均有明文。再汽車駕駛人未領取駕駛執照
    前，不得駕駛汽車；汽車駕駛人飲用酒類或其他類似物後其
    吐氣所含酒精濃度達每公升0.15毫克或血液中酒精濃度達百
    分之0.03以上，不得駕車，道路交通安全規則第50條第1項
    、第114條第2款亦有明定。經查被告闖越紅燈駛入交岔路口
    ，致二車發生撞擊，確有過失，其過失與告訴人所受傷害具
    因果關係。綜上所述，本件事證明確，被告過失傷害犯行，
    堪以認定。
二、按刑法總則之加重，係概括性之規定，所有罪名均一體適用
    ；刑法分則之加重，係就犯罪類型變更之個別犯罪行為予以
    加重，成為另一獨立之罪名。道路交通管理處罰條例第86條
    第1項關於汽車駕駛人，無駕駛執照駕車、酒醉駕車、行駛
    人行道或行經行人穿越道不依規定讓行人優先通行，因而致
    人受傷或死亡，依法應負刑事責任者，加重其刑至二分之一
    之規定，係就刑法第276條之過失致人於死罪、同法第284條
    之過失傷害（及致重傷）罪之基本犯罪類型，對於加害人為
    汽車駕駛人，於從事駕駛汽車之特定行為時，無駕駛執照駕
    車、酒醉駕車、吸食毒品或迷幻藥駕車、行駛人行道或行經
    行人穿越道不依規定讓行人優先通行，因而致人受傷或死亡
    之特殊行為要件予以加重處罰，已就上述刑法第276條、同
    法第284條各罪犯罪類型變更之個別犯罪行為予以加重，而
    成另一獨立之罪名，自屬刑法分則加重之性質（最高法院99
    年度台非字第198號、105年度台上字第1388號判決意旨參照
    ）。查本件被告飲用酒類後吐氣所含酒精濃度達每公升0.15
    毫克以上，仍無照駕駛自用小客貨車，因而致人受傷應負刑
    事責任。核其所為，係犯道路交通管理處罰條例第86條第1
    項、刑法第284條前段之汽車駕駛人無駕駛執照、酒醉駕車
    ，因過失傷害人罪。其過失致人受傷，應依道路交通管理處
    罰條例第86條第1項之規定，加重其刑。
三、本件交通事故發生後，報案人或勤指中心轉來資料並未報明
    肇事人姓名，處理人員前往現場處理時，肇事人在場，並當
    場承認為肇事人等事實，有臺南市政府警察局第一分局交通
    大隊道路交通事故肇事人自首情形紀錄表1份在卷可按（見
    警卷第75頁），堪認被告於肇事後，未經有偵查權之公務員
    或機關發覺其犯嫌前，已向到場處理之警員坦承肇事而願接
    受裁判，應符合刑法第62條自首規定，爰依該條前段之規定
    減輕其刑。被告同時有刑之加重、減輕事由，應依刑法第71
    條第1項之規定，先加後減之。
四、原審以被告犯罪事證明確，予以論罪科刑，固非無見。惟查
    ：刑事審判之量刑，旨在實現刑罰權之分配的正義，故法院
    對科刑判決之被告量刑，應符合罪刑相當原則，使罰當其罪
    ，以契合人民之法律感情。此所以刑法第57條明定科刑時應
    審酌一切情狀，尤應注意該條所列各款情形，以為科刑輕重
    之標準，並應受比例原則與平等原則等一般法律原則之支配
    ，以期達成客觀上之適當性、相當性與必要性之價值要求。
    按被告前揭違規情節為本件車禍之肇事原因，告訴人並無肇
    事原因，且告訴人所受之傷勢非輕，與本案車禍具有因果關
    係乙節，已如前述；再告訴人於本院審理時到庭陳稱：「被
    告是酒駕累犯，已經吊銷駕照，調解時一點也沒有誠意，到
    中西區公所調解，被告表示沒錢沒錢、要關，態度非常傲慢
    」等語；另查被告對於應負全責之本案車禍，於本院111年3
    月29日準備程序時尚表示：「告訴人要求55萬元，但是我沒
    有能力，我可以賠償他20萬元。保險部分告訴人已經請領7 
    萬6000元，我還可以賠償他20萬，共賠償27萬 6000元，我
    認為這樣是合理的」；嗣於111年4月21日審判程序時則陳述
    ：「我現在沒有錢，無法賠償。」等情，此有本院調解案件
    進行單及筆錄二件在卷可稽（見2919號交簡卷第31頁、58號
    交簡上卷第38、61頁）。按被告無照酒後駕車闖越紅燈致告
    訴人受有右脛骨平台骨折之傷害，被告卻對於減輕告訴人之
    損害部分，犯後態度一再變更，被告並非必須依告訴人要求
    之金額全額賠償，雙方尚可協調或討論分期給付，按審理時
    告訴人已到庭，惟被告對於雙方之調解機會並無任何意願，
    只表示：沒錢，無法賠償等語。綜上，核被告事發後之犯後
    態度不佳，原審未及審酌於此，而量處被告有期徒刑3月，
    其量刑實屬過輕，難謂罪刑相當。檢察官上訴指摘原判決量
    刑過輕，為有理由，應由本院將原判決撤銷改判。爰審酌被
    告之品行、過失之程度及告訴人所受之傷害程度、未賠償告
    訴人所受損失，及被告坦承過失犯行，自述宜蘭農工畢業，
    目前在便當店送便當，晚上要照顧二個孫子，喪偶，育有2
    子均已成年，核其教育程度、工作及家庭生活狀況等一切情
    狀，量處如主文第二項所示之刑，並諭知易科罰金之折算標
    準。
據上論斷，應依刑事訴訟法第455條之1第1項、第3項、第369條
第1項前段（本件依刑事判決精簡原則，僅記載程序法條文），
判決如主文。
本案經檢察官蘇榮照聲請簡易判決處刑，檢察官林容萱到庭執行
職務。
中　　華　　民　　國　　111 　年　　5 　　月　　12　　日
                  刑事第四庭    審判長法　官  陳本良
　　　　　　　　　 
　　　　　　　　　                    法  官  王鍾湄
　　　　　　　　　　　　　　　　　　　 
　　　　　　　　　                    法  官　張  菁
以上正本證明與原本無異。
不得上訴。
                                      書記官  蔡佳玲
中　　華　　民　　國　　111 　年　　5 　　月　　12　　日
附錄本案論罪科刑法條：
中華民國刑法第284條
（過失傷害罪）
因過失傷害人者，處一年以下有期徒刑、拘役或十萬元以下罰金
；致重傷者，處三年以下有期徒刑、拘役或三十萬元以下罰金。
道路交通管理處罰條例第86條
汽車駕駛人，無駕駛執照駕車、酒醉駕車、吸食毒品或迷幻藥駕
車、行駛人行道或行經行人穿越道不依規定讓行人優先通行，因
而致人受傷或死亡，依法應負刑事責任者，加重其刑至二分之一
。
汽車駕駛人，在快車道依規定駕車行駛，因行人或慢車不依規定
，擅自進入快車道，而致人受傷或死亡，依法應負刑事責任者，
減輕其刑。